臺灣高等法院刑事判決               100年度上訴字第3771號
上  訴  人
即  被  告  林正海
上列上訴人因違反毒品危害防制條例案件，不服臺灣桃園地方法
院100年度審訴字第1893號，中華民國100年10月7日第一審判決
（起訴案號：臺灣桃園地方法院檢察署100年度毒偵字第3668號
），提起上訴，本院判決如下：
    主  文
上訴駁回。
    理  由
一、按刑事訴訟法第350條、第361條、第362條、第367條規定，
    不服地方法院之第一審判決而上訴者，須提出上訴書狀，並
    應敘述具體理由，為上訴必備之程式；其所提出之書狀未敘
    述上訴理由，或僅曾以言詞陳述上訴理由者，均應於上訴期
    間屆滿後20日內補提理由書於第一審法院；第一審法院經形
    式審查，認逾期未補提上訴理由者，應定期間先命補正；逾
    期未補正者，為上訴不合法律上之程式，應以裁定駁回；倘
    已提出上訴理由，但所提非屬具體理由者，則由第二審法院
    以上訴不合法律上之程式，判決駁回；而所謂具體理由，必
    係依據卷內既有訴訟資料或提出新事證，指摘或表明第一審
    判決有何採證認事、用法或量刑等足以影響判決本旨之不當
    或違法，而構成應予撤銷之具體事由，始克當之（例如：依
    憑證據法則具體指出所採證據何以不具證據能力，或依憑卷
    證資料，明確指出所為證據證明力之判斷如何違背經驗、論
    理法則）；倘僅泛言原判決認定事實錯誤、違背法令、量刑
    失之過重或輕縱，而未依上揭意旨指出具體事由，或形式上
    雖已指出具體事由，然該事由縱使屬實，亦不足以認為原判
    決有何不當或違法者（例如：對不具有調查必要性之證據，
    法院未依聲請調查亦未說明理由，或援用證據不當，但除去
    該證據仍應為同一事實之認定），皆難謂係具體理由，俾與
    第二審上訴制度旨在請求第二審法院撤銷、變更第一審不當
    或違法之判決，以實現個案救濟之立法目的相契合，並節制
    濫行上訴（最高法院97年度臺上字第892號刑事判決意旨參
    照）。次依刑事訴訟法第367條之文義及立法意旨，僅於「
    上訴書狀未敘述上訴理由」之情形，為保障上訴人之權益，
    始有補正之問題，至有無敘述理由，第一審法院僅作形式上
    之審查，如上訴書狀形式上已敘述不服原判決之意旨者，即
    與未敘述上訴理由之情形有別，無庸再命補正；至於其理由
    是否具體，則屬第二審法院審查之範圍，亦不在命補正之列
    ，亦即上訴書狀已記載理由，並有具體之敘述時，其上訴既
    屬合法，第二審法院固應就其理由之是否可取，為實體之審
    理及判斷；如認其上訴書狀雖記載理由，但並未具體敘述時
    ，則無須再命補正，可逕認其上訴不合法，以判決駁回之（
    最高法院97年度臺上字第3889號刑事判決意旨參照）。
二、本件原判決正本於民國（下同）100年10月17日送達至上訴
    人即被告林正海（下稱被告）之住所，因未會晤上訴人，而
    將判決正本交與有辨別事理能力之同居人，有送達證書1紙
    在卷可按。被告於100年10月26日向原審法院提出上訴狀表
    明上訴之意，再於100年10月28日提出上訴理由謂：「按毒
    品危害防制條例第21條，犯第10條之罪者，於犯罪未發覺前
    ，自動向行政院衛生署指定之醫療機構請求治療，醫療機構
    免將請求治療者送法院或檢察機關；同法第24條規定，本法
    第20條第1項及第23條第2項之程序，於檢察官先依刑事訴訟
    法第253條之1第1項、第2項，或於少年法院（地方法院少年
    法庭）認以依少年事件處理法程序處理為適當時，不適用之
    ，前項緩起訴處分，經撤銷者，檢察官應依法追訴。是依立
    法理由，苟係在戒癮治療當中，法院、檢察署係可供做被告
    有利之處分，今被告確實早於衛生署桃園療養院進行戒癮治
    療，有該院診斷證明書1紙可證，是被告早於100年4月12日
    至桃園療養院治療，本件係於100年5月9日療程過程中吸食
    ，仍在戒癮療程中，請求釣院斟酌上情，准被告易科罰金之
    刑罰。」云云。
三、按毒品危害防制條例第21條第2項所稱「依前項規定治療中
    經查獲」，依其文義，應係指依該條第1項規定，犯同條例
    第10條之罪者，於犯罪未發覺前，即自動向行政院衛生署指
    定之醫療機構請求治療，而於治療中始經查獲該項未發覺之
    犯罪而言；如行為人於參與減害替代療法後，於治療期間，
    難忍毒癮，再度施用毒品，即與該條鼓勵戒毒自新之立法意
    旨相悖，自無該條之適用（最高法院99年度臺上字第2988號
    刑事判決參照）。次按刑之量定，係實體法上賦予法院得自
    由裁量之事項，倘其所為之量刑未逾越法律所規定之範圍，
    又未明顯違背罪刑相當原則，即不得任意指摘為違法（最高
    法院100年度臺上字第4341號刑事判決參照）。查本案被告
    自承於100年4月12日進行治療，又於同年5月9日，即治療期
    間內，施用第一級毒品，揆諸上開意旨，即無毒品危害防制
    條例第21條規定之適用。再細繹原判決內容，就認定上訴人
    應成立毒品危害防制條例第10條第1項施用第一級毒品罪（
    累犯）之證據與理由，已論述綦詳，核與經驗法則或論理法
    則，均屬無違，又原審審酌被告前已因施用毒品案件經觀察
    、勒戒、強制戒治及刑之執行完畢，本應徹底戒除毒癮，詎
    未能自新、戒斷毒癮，仍施用足以導致人體機能發生依賴性
    、成癮性及抗藥性等障之第一級毒品，戕害自身健康，漠視
    法令禁制，實不宜寬縱，兼衡其智識程度、犯罪之動機、目
    的、手段及其犯罪後坦承犯行之態度，量處有期徒刑9月之
    刑，揆諸上開說明，亦無失出或失入之情形。綜上，本件被
    告無非就原審已妥適審酌說明之事項復事爭執，除誤解法律
    規定意旨及泛稱應給予得易科罰金之刑外，並未依據卷內既
    有訴訟資料或提出新事證，指摘或表明原判決有何採證、認
    事、用法或量刑等足以影響判決本旨之不當或違法之情形，
    實與未敘述具體理由無異，並不合於法律上之程式，爰不經
    言詞辯論，予以駁回。
據上論斷，應依刑事訴訟法第367條前段、第372條，判決如主文
。
中    華    民    國   100    年    12    月    29    日
                  刑事第三庭  審判長法  官  陳博志
                                    法  官  陳如玲
                                    法  官  王屏夏
以上正本證明與原本無異。
如不服本判決，應於收受送達後10日內向本院提出上訴書狀，其
未敘述上訴之理由者並得於提起上訴後10日內向本院補提理由書
（均須按他造當事人之人數附繕本）「切勿逕送上級法院」。
                                    書記官  高麗雯
中    華    民    國   101    年    1     月    2     日